臺灣高等法院民事判決
111年度上易字第827號
上  訴  人  林萬家    
被  上訴人  林和志  

訴訟代理人  林森賓  

上列當事人間請求清償借款事件，上訴人對於中華民國111年5月
18日臺灣士林地方法院111年度訴字第255號第一審判決提起上訴
，本院於111年9月27日言詞辯論終結，判決如下：
    主  文
原判決關於駁回上訴人後開第二項之訴部分及訴訟費用（除確定
部分外）之裁判均廢棄。
上開廢棄部分，被上訴人應再給付上訴人新臺幣貳拾萬元。
第一（除確定部分外）、二審訴訟費用，由被上訴人負擔。
    事實及理由
一、上訴人主張：於民國110年11月間，被上訴人以需款週轉為
    由，向伊借款新臺幣（下同）20萬元，伊已於同年月9日、1
    6日分別匯款15萬元、5萬元，共20萬元（下稱系爭20萬元）
    至被上訴人指定之帳戶，屢次催討返還，被上訴人均置之不
    理，爰依消費借貸法律關係，請求被上訴人返還系爭20萬元
    (上訴人逾上開部分之請求，經原審判決被上訴人敗訴，未
    據被上訴人聲明不服，已經確定，非本院審理範圍）。 
二、被上訴人則以：伊並未向上訴人借用系爭20萬元，上訴人係
    因其他法律關係而匯款至伊帳戶等語，資為抗辯。
三、上訴人於原審起訴聲明：㈠被上訴人應給付上訴人56萬元。㈡
    願供擔保請准宣告假執行。被上訴人於原審答辯聲明：上訴
    人之訴及假執行之聲請均駁回。㈡如受不利判決，願供擔保
    請准宣告免為假執行。原審判決被上訴人應給付上訴人36萬
    元，且就上開上訴人勝訴部分為得假執行及供擔保免為假執
    行之宣告，並駁回上訴人其餘請求及假執行之聲請。上訴人
    就其敗訴部分全部聲明不服，提起上訴，於本院上訴聲明：
    ㈠原判決關於駁回上訴人後開第2項請求部分廢棄。㈡上開廢
    棄部分，被上訴人應再給付上訴人20萬元。被上訴人於本院
    答辯聲明：上訴駁回。
四、查上訴人於110年11月9日、同年月16日分別匯款15萬元、5
    萬元，共20萬元，至被上訴人指定之帳戶乙節，為被上訴人
    所不爭執，並有匯款單在卷可證（見原審卷第16、18頁），
    上開事實堪信為真實。又上訴人主張其交付系爭20萬元予被
    上訴人，係因被上訴人需款週轉而向其借用，為被上訴人否
    認，並以前詞置辯。本院判斷如下：
　㈠按確定判決之既判力，依民事訴訟法第400條第1項規定，係
    就判決主文所判斷之訴訟標的發生。若就訴訟標的以外當事
    人主張或抗辯之重要爭點，本於兩造辯論之結果，法院為實
    質審理所為之判斷，基於訴訟上誠信原則及程序權保障之原
    則，除有顯然違背法令，或當事人提出新訴訟資料足以推翻
    原判斷之情形外，於同一當事人間，就與該重要爭點有關之
    他訴訟，不得再為相反之主張，法院亦不得作相異之判斷，
    此為「爭點效」，避免紛爭反覆發生，以達一次解決紛爭之
    目的。上訴人主張被上訴人於110年10月27日與其約定由其
    交付28萬元予被上訴人投資，被上訴人保證1週後連本帶利
    返還31萬元，並於同年11月22日向伊借用8萬元等事實，雖
    被上訴人否認，惟原審判決認定依兩造間LINE通訊軟體對話
    紀錄（見原審卷第34至39頁），雖被上訴人否認上開對話紀
    錄之真正，惟上訴人手機LINE通訊軟體中，與帳號「林和志
    」之對話紀錄，確實存有上開對話紀錄，且上訴人當庭以手
    機在LINE通訊軟體與帳號「林和志」之對話中發送「您好」
    訊息，被上訴人LINE通訊軟體中，與帳號「林萬家」之對話
    中確實有出現該訊息等情，經原審法院勘驗在卷（見原審卷
    第32頁），並有照片在卷可證（見原審卷第40、41頁），足
    證上訴人手機LINE通訊軟體中之「林和志」確實為被上訴人
    使用之帳號，上訴人所提上開對話紀錄，為兩造間之對話紀
    錄，而認定被上訴人確有於110年10月27、28日向上訴人表
    示，若上訴人交付28萬元予被上訴人，保證上訴人1週內可
    連本帶利取回31萬元等情，上訴人因而於同年10月28日匯款
    28萬元予被上訴人，並據上訴人提出匯款申請書為證（見原
    審卷第20頁），且為被上訴人所不爭執，又依兩造間110年1
    1月22日LINE通訊軟體對話紀錄，上訴人問：「那你還差多
    少啦」，被上訴人稱：「8萬，身上只有2萬」，上訴人問：
    「要不要我再借你」，被上訴人稱：「當天就知道答案了」
    、「如果要我明天請假」、「沒有的話車子準備要貸款」，
    上訴人稱：「我明天早上轉給你80000」，被上訴人稱：「
    當天就知道了」，上訴人問：「這樣就560000元你的車能帶
    （按：應係貸之誤）那麼多嗎？…」、被上訴人答：「最少5
    0」、上訴人問：「你明天到底有沒有要去處理」、被上訴
    人答：「明天請病假」、「事假不夠了」、「要」等語，上
    訴人並問：「之前你不是說富邦有打電話給你」、「電話號
    碼還留著嗎」、「明天你撥到富邦銀行確認那支電話是不是
    他們的」、「你明天要處理我才轉帳」、「你考慮清楚啊」
    ，被上訴人稱：「嗯」，上訴人稱：「好」等語（見原審卷
    第37頁），可見於上訴人詢問被上訴人是否需再向其借款8
    萬元，如被上訴人翌日要處理，其才轉帳借給被上訴人，被
    上訴人表示翌日其會請病假處理，且上訴人旋於翌日即110
    年11月23日匯款8萬元予被上訴人，有匯款申請書在卷可證
    （見原審卷第20頁），且為被上訴人所不爭執，而認定兩造
    間確有於110年10月27日成立上訴人交付被上訴人28萬元，
    被上訴人保證1週後連本帶利返還31萬元予上訴人之投資契
    約關係，及被上訴人於110年11月22日向上訴人借款8萬元，
    上訴人已於翌日匯款交付該8萬元借款予被上訴人等情，判
    命被上訴人應給付上訴人36萬元（投資本金28萬元+借款8萬
    元）（見原審判決第2至4頁㈠⒈至⒊）。可見原審判決已將原
    審卷第34至39頁LINE通訊軟體對話紀錄是否為兩造間對話紀
    錄列為主要爭點，經兩造充分舉證及辯論，而認定確係兩造
    間上開期間之對話紀錄，並依上訴人提出之110年10月28日
    、同年11月23日匯款申請書，認定被上訴人確應返還上訴人
    投資款本金28萬元及借款8萬元，共36萬元，參以被上訴人
    對原審判決上開認定並未聲明不服，上開部分已確定在案，
    且原審判決上開認定非顯然違背法令，被上訴人亦未提出新
    訴訟資料足以推翻原判斷，則被上訴人於本院再否認原審卷
    第37頁之LINE通訊軟體對話紀錄為兩造間之對話紀錄，顯然
    違背訴訟上誠信原則，不足採信。
　㈡而依兩造間上述110年11月22日LINE通訊軟體對話紀錄（見原
    審卷第37頁），因於被上訴人稱還差8萬元時，上訴人問被
    上訴人「要不要我再借你」，並再三確認被上訴人是否將於
    翌日請假處理，其才於翌日轉帳再借給被上訴人8萬元，要
    被上訴人考慮清楚時，被上訴人稱：「嗯」，且於其間上訴
    人詢問被上訴人要不要再向伊借款8萬元，及汽車貸款是否
    可以貸到56萬元等問題時，被上訴人對於向上訴人再借款及
    上訴人所提金額均未否認，亦未反問，僅表示其汽車貸款最
    少應可貸得50萬元，堪認上訴人主張其詢問被上訴人該問題
    ，是要確認被上訴人是否辦汽車貸款就可償還積欠其之56萬
    元之意，應可採信，足認被上訴人除於110年10月27、28日
    向上訴人表示由上訴人投資28萬元，其保證於1週內連本帶
    利返還31萬元予上訴人，及於同年11月22、23日再向上訴人
    借款8萬元，而先後於同年10月28日、11月23日收受上訴人
    所匯款項28萬元、8萬元，共36萬元外，並另有積欠上訴人
    借款20萬元（計算式：56萬元-28萬元-8萬元=20萬元）未還
    ，而被上訴人對於上訴人主張其於110年11月9日、16日分別
    匯款15萬元、5萬元，共20萬元至被上訴人指定帳戶乙節，
    亦不爭執，已如前述，堪認上訴人主張其於110年11月9日、
    16日匯款交付予被上訴人共20萬元，係基於兩造間消費借貸
    關係乙節，應可採信。
　㈢雖被上訴人辯稱上訴人將系爭20萬元匯至伊帳戶，係其協助
    上訴人投資，其已將款項匯出云云，固據其提出彰化銀行同
    年11月10日匯款回條聯及同年11月23日華泰銀行跨行匯款回
    單為證（見原審卷第44至46頁），然為上訴人否認，且查被
    上訴人所舉上開證據僅能證明其有匯款給他人，並不足以證
    明其匯款他人之原因法律事實關係與上訴人有關，自不足以
    推翻本院所為上述被上訴人確有向上訴人借款系爭20萬元之
    認定，是被上訴人此部分舉證，尚不足為有利於被上訴人之
    認定，其此部分所辯，自無足採信。
五、按消費借貸之借用人應於約定期限內，返還與借用物種類、
    品質、數量相同之物，未定返還期限者，借用人得隨時返還
    ，貸與人亦得定1個月以上之相當期限，催告返還。民法第4
    78條定有明文。又民法第478條所謂之貸與人得定1個月以上
    之相當期限催告返還，非謂貸與人之催告必須定有期限，只
    須貸與人有催告之事實，而催告後已逾1個月以上相當期限
    者，即認借用人有返還借用物之義務(最高法院73年度台抗
    字第413號裁定參照）。上訴人主張其已於110年12月31日向
    被上訴人催討返還系爭20萬元，但被上訴人一再推拖，拒不
    返還等情，業據其提出兩造間LINE通訊軟體對話紀錄為證（
    見原審卷第39頁），是上訴人依消費借貸法律關係，請求被
    上訴人返還系爭20萬元，自屬有據。
六、綜上所述，除原審已判命被上訴人應給付上訴人之36萬元外
    ，上訴人依消費借貸之法律關係，請求被上訴人再給付20萬
    元，為有理由，應予准許。原審就上開應准許部分，判決上
    訴人敗訴，尚有未洽，上訴意旨指摘原判決此部分不當，求
    予廢棄改判，為有理由，爰由本院廢棄改判如主文第2項所
    示。又本院判命被上訴人再給付部分，未逾150萬元，被上
    訴人不得上訴第三審，本件判決後即告確定，無宣告假執行
    必要，原審駁回上訴人此部分假執行之聲請，理由雖有不同
    ，惟結論並無二致，仍應予維持。
七、本件事證已臻明確，兩造其餘之攻擊或防禦方法及所用之證
    據，經本院斟酌後，認為均不足以影響本判決之結果，爰不
    逐一論列，附此敘明。
八、據上論結，本件上訴為有理由，依民事訴訟法第450條、第7
    8條，判決如主文。
中　　華　　民　　國　　111 　年　　10　　月　　18　　日
                  民事第十五庭  
                      審判長法  官  陳慧萍
                            法  官  沈佳宜 
                            法  官  朱漢寶
正本係照原本作成。
不得上訴。
中　　華　　民　　國　　111 　年　　10　　月　　18　　日
　　　　　　　　　　　　　  書記官  鄭兆璋